【裁判字號】    99,重訴,43
【裁判日期】    991019
【裁判案由】    殺人
【裁判全文】
臺灣桃園地方法院刑事判決              99年度重訴字第43號
公  訴  人  臺灣桃園地方法院檢察署檢察官
被      告  庚○○
選任辯護人  王道元律師
被      告  丙○○
選任辯護人  張智超律師
被      告  甲○○
選任辯護人  洪惠平律師
上列被告等因殺人案件，經檢察官提起公訴（99年度偵字第7528
號、第9884號），本院判決如下：
    主      文
庚○○、丙○○、甲○○共同殺人，各處有期徒刑拾肆年，均褫
奪公權伍年。口罩拾付、帽子拾頂、鋁製球棒支及柴刀伍支均
沒收。
    事      實
一、緣林正三（在逃）於民國99年3 月3 日下午5 時許，與楊賢
    亮於電話中因協調姓名年籍不詳綽號「阿林仔」之男子積欠
    林正三之賭債發生口角，楊賢亮即撥打電話通知丁○○（在
    逃）至位於桃園縣龜山鄉○○村○○○段1 鄰2 之16號筌冠
    汽車修理廠收取賭債。同日晚上6 時許，丁○○果至該處，
    楊賢亮竟將新臺幣（下同）25萬元丟至丁○○身上並揮拳毆
    打丁○○若干下，林正三及丁○○不甘受辱，乃召集手下圖
    謀報復，並先由蔡明峰、辛○○及己○○於同日晚上8 時39
    分許，至位於桃園縣龜山鄉○○○路2 之3 號普利大賣場購
    買鋁製球棒5 支、黑色鴨舌帽4 頂備用。嗣林正三、丁○○
    、蔡明峰、黃峰勝、辛○○、癸○○、己○○（均由臺灣桃
    園地方法院檢察署通緝中）、庚○○、丙○○及甲○○於同
    日晚上10時40分許，聚集在林正三所經營位於桃園縣龜山鄉
    ○○○路79之3 號亟品茶莊，由林正三發號施令，表明至筌
    冠汽車修理廠後要楊賢亮的一隻手跟一隻腳等語，亦即要砍
    、打楊賢亮之四肢。旋由蔡明峰、辛○○、癸○○及己○○
    將林正三所有之口罩10付、帽子10頂（含前購買之黑色鴨舌
    帽4 頂）、鋁製球棒3 支及柴刀5 支發給在場欲前往者以供
    使用。庚○○、丙○○、甲○○及林正三、丁○○、蔡明峰
    、黃峰勝、辛○○、癸○○、己○○等10人均以前往後砍、
    打楊賢亮四肢為主要目標。惟庚○○等10人可預見集眾人之
    力，分持鋁製球棒及柴刀，或砍或打楊賢亮，因行兇者眾，
    或可阻其去路及反抗，或可便利他人下手，勢必造成楊賢亮
    難以逃離，可順利得手，且行兇過程因楊賢亮閃躲、反抗，
    難免傷及頭部、身體，極易造成楊賢亮頭部、身體、四肢多
    處遭到砍傷、鈍器傷，極可能造成大量外出血及內出血，並
    因而休克死亡，詎渠等仍以縱使發生該死亡結果仍不違背其
    本意之犯意聯絡，由林正三駕駛車牌號碼2661-JW 號白銀色
    自用小客車搭載丁○○、蔡明峰、黃峰勝及辛○○，由癸○○駕駛車牌號碼0011-JT 號黑色自用小客車搭載己○○、庚○○、丙○○及甲○○前往楊賢亮所在地即前開筌冠汽車修
    理廠。嗣林正三等10人於同日晚上10時57分許抵達筌冠汽車
    修理廠後，除林正三、癸○○留在車上以備得手後即時離去
    外，其餘8 人由丁○○、蔡明峰、黃峰勝、辛○○、己○○
    5 人分持柴刀，庚○○、丙○○及甲○○分持鋁製球棒，一
    起進入辦公室，並於發現楊賢亮後，聯手追砍、追打楊賢亮
    ，楊賢亮受砍、打受傷後奪門而出，眾人仍在後尾追，繼續
    予以追砍、追打，終致楊賢亮受傷不支倒地。林正三見已得
    手，按鳴喇叭示意撤退，眾人即搭乘原車離去。楊賢亮旋經
    送往林口長庚醫院急救，仍因受有銳器創共38處（１、額頂
    正中縱行一處，6 公分長。２、右肩往前胸斜行一處，25公
    分長。３、右上臂橫行一處，長10公分。４、左上臂二處，
    各長9 及5 公分，呈Ｔ字形；左手心三處，其中手腕至左末
    指基底處長10公分，餘二為削皮傷及小劃傷。５、右手腕處
    環形傷20公分，造成手骨骨折。６、背部8 刀，不同方向，
    長2 至19公分不等。７、左下肢11刀，包括後方左腿3 刀橫
    向傷，長15至20公分；左膝2 刀；左小腿4 條橫及縱向傷；
    左腳背1 刀縱向傷，長15公分；左踝處1 刀截肢。８、右大
    腿後方1 條縱向傷；右小腿前方1 條縱向傷，長20公分；右
    腿側面8 刀，最長25公分。９、右下腹劃傷1 刀。銳器創多
    數深而長，但均未穿入體腔。１０、左橈、尺骨骨折）、鈍
    器傷多處（包括兩上背、左肩、左後側胸、右前胸、兩臂、
    兩腿前面多處挫傷；頭皮兩側顳部及右枕部皮下出血（最大
    6 ×5 公分）；縱膈及兩側胸壁出血傷；胸骨第四節及左前
    肋骨末二根骨折；左側顳骨線狀骨折長8公 分；左上犬齒及
    第一小臼齒折斷），於99年3 月4 日凌晨5 時55分，因肢體
    、額頂多處銳器傷及鈍器傷導致出血性休克而死亡。嗣經筌
    冠汽車修理廠負責人壬○○及楊賢亮友人乙○○報警處理並
    報告檢察官相驗。嗣為警於99年3 月15日下午2 時30分許，
    在庚○○位於桃園縣大溪鎮○○○街41號住處拘提庚○○，
    於同日下午6 時許，在甲○○位於桃園縣龜山鄉○○街24 1
    巷35號住處拘提甲○○，於99年3 月16日中午12時30分許，
    在丙○○位於桃園縣龜山鄉○○○路62號3 樓住處拘提丙○○到案；又於同月16日下午2 時許，在桃園縣龜山鄉○○村
    ○○路樂善幹101 電桿前起獲林正三所有行兇之鋁製球棒3
    支，於99年3 月25日中午12時10分許，在桃園縣龜山鄉○○○路250 號國立體育大學人工池內，起獲林正三所有行兇之
    柴刀4 支，始循線查悉上情。
二、案經園縣政府警察局龜山分局移送台灣桃園地方法院檢察署
    檢察官偵查起訴。
    理      由
甲、程序部分：
一、被告以外之人於偵查中向檢察官所為陳述，除顯有不可信之
    情況者外，得為證據，刑事訴訟法第159 條之1 第2 項定有
    明文。被告以外之人於偵查中向檢察官所為之陳述，雖屬審
    判外之陳述而為傳聞證據，然檢察官代表國家偵查犯罪、實
    施公訴，依法其有訊問證人之權利，證人且須具結，且實務
    運作時，檢察官於偵查中向證人取得之陳述，原則上均能遵
    守法律規定，不致違法取供，除「顯有不可信之情況」外，
    原則上證人於偵查中之陳述應具證據能力，尤其，倘證人業
    經法院傳喚到庭詰問，更係業已保障被告之詰問權、在場權
    、對質權，則證人於偵查中之陳述資料，更應有證據能力。
    本件被告庚○○、丙○○、甲○○於偵查中以證人身分所為
    之證言，業經檢察官依法令其具結，被告或其辯護人復未指
    出並證明各該證言有何顯不可信之情況，自有證據能力。
二、法務部法醫研究所（99）醫剖字第0991100886號解剖報告書
    、法務部法醫研究所（99）醫鑑字第0991101068號鑑定報告
    書、99年8 月19日法醫理字第0990004292號函、檢驗報告，
    均係依法解剖、鑑定、勘驗，自有證據能力。
三、刑事訴訟法第159 條之5 第1 項規定：「被告以外之人於審
    判外之陳述，雖不符前四條之規定（同法第一百五十九條之
    一至第一百五十九條之四），而經當事人於審判程序同意作
    為證據，法院審酌該言詞陳述或書面陳述作成時之情況，認
    為適當者，亦得為證據。」第2 項規定：「當事人、代理人
    或辯護人於法院調查證據時，知有刑事訴訟法第一百五十九
    條第一項不得為證據之情形，而未於言詞辯論終結前聲明異
    議者，視為有前項之同意。」本件扣案統一發票、桃園縣政
    府警察局大園分局初步現場勘察報告1 份，被告、辯護人及
    檢察官於本院準備程序對該證據之證據能力均不爭執，亦未
    於言詞辯論終結前聲明異議，自視為有前項之同意，本院審
    酌該書面陳述作成時之情況，認為適當，自亦得為證據。
四、傳聞法則乃對於被告以外之人於審判外之言詞或書面陳述而
    為之規範。扣案鋁製球棒3 支、柴刀4 支係警方依法搜索所
    得，均屬物證；卷內現場照片、龜山鄉○○路○ 段與復興1
    路口監視器翻拍照片、相驗及解剖照片、勘察照片、普利大
    賣場監視器翻拍照片，乃以科學、機械之方式，對於當時狀
    況所為忠實且正確之記錄，性質上並非供述證據，無刑事訴
    訟法第159 條第1 項規定傳聞法則之適用，以上證物與本案
    待證事實具有自然之關聯性，且無證據證明係公務員違背法
    定程序所取得之物，依法自得作為證據。
乙、實體部分：
一、訊據被告庚○○、丙○○、甲○○均矢口否認有殺人犯行，
    被告庚○○辯稱：其至修車廠後只是毆打外面的三、四人，
    也只有打楊賢亮一下，看到他全身都是傷往外跑即未追等語
    。其辯護人則以：被告庚○○主觀上是基於傷害犯意前往尋
    仇鬥毆，沒有致楊賢亮於死地之意，而砍殺楊賢亮之柴刀是
    由辛○○搬運放置前一台車，庚○○所搭乘之黑色自用小客
    車上並無人持用柴刀，庚○○對嗣後丁○○等持柴刀砍殺楊
    賢亮，既非知悉，復誤認其他共犯稱要斷手斷腳不過氣話而
    已，自無預見之可能性，亦不知此行會導致楊賢亮死亡之結
    果。再依被害人受傷情形，銳器傷雖未深入體腔，惟分布額
    頂等處，顯見銳器傷較鈍器傷嚴重，客觀上若無銳器傷而僅
    有鈍器傷，被害人尚不至發生死亡之結果。庚○○亦只打被
    害人一下，足見庚○○之行為僅發生傷害之結果，並非被害
    人死亡之原因，被害人發生死亡結果已逾越庚○○與其他人
    犯意聯絡之範圍，所為應係傷害致人於死罪，無法負故意殺
    人罪責為其辯護。被告丙○○辯稱：伊不知前往之目的，到
    現場才知有此事，其至修理廠後只是毆打外面的人云云。其
    辯護人則以：丙○○當晚係應庚○○之邀至茶莊飲酒，嗣後
    因提議續攤，始隨同庚○○等共乘一部小客車，行車之際，
    駕車者即拿鋁棒、口罩及帽子予同車之人，丙○○詢問何需
    鋁棒，即遭喝罵。至修理廠後，因車內之人要求始下車，不
    得已只好拿著鋁棒站在廠房外，自始不知其他人等攜帶刀械
    及前往目的或同案被告等與被害人有何恩怨，亦不知廠房內
    打鬥情形，丙○○顯然欠缺殺害或傷害被害人之犯意聯絡、
    行為分擔。依庚○○證言，其找丙○○時僅提及要喝酒，後
    再稱有事請其幫忙，並未提及具體內容，林正三說要去找對
    方鬥毆時丙○○因在後客廳，並未聽聞，在車上也無討論到
    達修車廠後要如何行動等語，丙○○與在茶莊之人均不相識
    ，亦不知聚集者預為何事，與同案被告間應無任何殺害被害
    人之犯意聯絡甚明，其他人砍殺被害人之行為，亦非丙○○
    所能預見。丙○○係自同車者取得鋁棒時，始知悉可能要去
    某處找某人報復，因而僅可能具有傷害不特定人之未必故意
    ，然被告丙○○不認識被害人，彼此亦無嫌隙，當無產生殺
    害被害人之犯意。事前又未與同案被告間就如何殺害被害人
    等謀議及分工，非屬殺人正犯甚明，至多亦僅有傷害罪責。
    又因丙○○在現場既未見被害人，亦僅毆打被害人以外的人
    ，既未下手毆打被害人，自與其他人無傷害或殺人犯意聯絡
    為其辯護。被告甲○○辯稱：其至修理廠後只是拿鋁棒毆打
    外面的人，後看到有人追殺楊賢亮，伊只有拿鋁棒打楊賢亮
    大腿一下，之後就在旁邊看等語。其辯護人則以：甲○○係
    臨時受邀前往教訓被害人，與被害人並無仇隙，自無殺害被
    害人之動機。且出發前既無時間亦無機會與其他下手者商議
    ，難認有何殺人之犯意聯絡、行為分擔。甲○○下車後即追
    打在修理廠外之人，後雖有毆打被害人，但亦只打下肢部位
    一下，尚不足以造成被害人出血性休克，及見被害人全身流
    血即因驚駭退到一旁，被害人之出血性休克結果係其他持刀
    者砍傷被害人身體所致，且足以切斷鈍器傷之因果關係，故
    被告行為與被害人之死亡結果間不具因果關係。再由被害人
    並無遭鈍器打擊致顱內出血或內臟出血情形，顯見甲○○亦
    無殺人犯意。至其他人拿柴刀之傷害行為在甲○○主觀意識
    之外，甲○○不應負殺人刑責等語為其辯護，並請求傳喚法
    醫師饒東宇。惟查：
    (一)被告庚○○、丙○○、甲○○三人如何於前述時、地，與
      其他共犯林正三、丁○○、蔡明峰、黃峰勝、辛○○、癸○○、己○○七人在亟品茶莊內聚會，嗣分乘二部車，被
      告三人分持鋁製球棒1 支，與己○○搭乘癸○○所駕駛之
      自用小客車，前往筌冠汽車修理廠找被害人楊賢亮，除駕
      車之林正三、癸○○外，其餘人均有下車，並均戴口罩、
      帽子，搭乘前車者並持柴刀聯手砍傷被害人，被告三人並
      各持鋁製球棒打被害人，被告與共犯等於林正三按鳴喇叭
      後即同時離開現場搭原車返回茶莊，嗣再由庚○○將行兇
      之工具拿到上揭起獲地點拋棄，被告三人到案後，被告庚○○再帶同警員起獲行兇之鋁製球棒3 支、柴刀4 支等情
      ，已據被告三人於偵查、本院審理中自白不諱，並有現場
      照片、龜山鄉○○路○ 段與復興1 路口監視器翻拍照片（
      偵查卷卷一第177-183 頁）、搜索扣押筆錄、查獲照片（
      偵查卷卷二第27-30 、72-77 、113-116 頁）附卷，鋁製
      球棒3 支、柴刀4 支扣案可證。被告庚○○、甲○○於偵
      查中並均證稱係因丁○○被打始一起去找楊賢亮等語，核
      與證人乙○○於本院證稱：楊賢亮幫朋友喬賭債，後來丁○○來拿錢，死者把錢往他身上丟，揮他幾拳，丁○○就
      回去了；楊賢亮後來有跟林正三通很多通電話，聽到死者
      一直罵林正三；一群人衝進來砍楊賢亮，有拿刀子、棍子
      （鋁棒）；證人壬○○於本院證稱：當天晚上好像是阿田
      跟他（楊賢亮）發生爭執，我有看到楊賢亮用錢丟阿田，
      就是要打架各等語相符，足以證明本件係因被害人毆打丁○○發生爭執所引發。被告三人上開自白堪認與事實一致
      ，應可採信。又癸○○、辛○○、己○○確有於上開時、
      地購買鋁製球棒及帽子，亦有統一發票影本一張、普利食
      品五金大賣場照片、監視器翻拍照片等（相驗卷第
      151-163 頁）附卷，並經被告庚○○指認在卷（偵查卷卷
      二第20、21頁），另有三人照片（相驗卷第71、43、48頁
      ）可供參佐。
    (二)被告丙○○雖否認知悉前往之目的，與被告庚○○亦均稱
      不知其他人有帶刀前往，或不知其他人要使用刀砍云云。
      然被告庚○○於偵查中證稱事發當晚因丙○○尚未下班，
      故等丙○○下班後才與其聯絡，由其前往載丙○○至茶莊
      ，並告知關於丁○○被打之事，其與丙○○旋被林正三叫
      入茶莊，林（林正三）對其與高（丙○○）、蔡明峰、阿
      勇說待會要楊的一隻手一隻腳；阿義、阿勇開始發口罩、
      帽子，開山刀（按應係柴刀之誤）跟鋁棒是蔡明峰及阿清
      從外面拿進來茶行放。後來阿三說集合，就開始發武器，
      丁○○、蔡明峰、阿勇、Ａ弟、阿清拿開山刀（按應係柴
      刀之誤），其與嘉偉、丙○○拿鋁棒等語（偵查卷卷二第
      83頁），核與被告甲○○於偵查中證稱：「（檢察官問：
      參與殺害楊賢亮有何人？）林正三、丁○○、蔡明峰、庚○○、黃峰勝、辛○○、癸○○、己○○、丙○○及我。
      」於本院審理時證稱：「（檢察官問：你到茶莊的時候看
      到那些人在場？）當時全部都有在場。（檢察官問：你指
      的全部是指林正三、丁○○、蔡明峰、黃峰勝、辛○○、
      癸○○、己○○、庚○○、丙○○、綽號菊偉的人嗎？）
      是。（檢察官問：你到的時候，林正三、丁○○正在講話
      嗎？）是。（出發時）是辛○○把刀子拿上白色的車子。
      」等語相符，即被告丙○○於警詢亦自承看到甲○○到茶
      莊，上車就有人交付口罩、帽子及球棒，到現場後看到前
      車下車者手裡拿著刀械跟棍子衝進一間廠房（偵查卷卷二
      第59、60頁）等語，於審理時與甲○○經提示庚○○、甲○○二人偵查中證言，亦表示無意見，堪認庚○○、甲○○之證言與事實一致，自可採信。被告三人既已與聞林正
      三所述，並目睹現場分發口罩、帽子、柴刀、鋁棒，或於
      下車時看到同行者持刀械，自知前往找楊賢亮之目的及隨
      身帶有刀械、鋁棒，亦知所帶刀械、鋁棒之用途，被告庚○○、丙○○上開辯解顯屬事後避重就輕之詞，亦與事實
      不符，均無可採。
    (三)被告庚○○、甲○○、丙○○雖均辯稱下車後只追打在廠
      房外之人，嗣亦只在廠房外見楊賢亮時打其手或腳一下云
      云。然被告庚○○於警詢、偵查供承：我們停車處旁剛好
      有4 、5 人，我跟丙○○、嘉偉打那4 、5 人，這4 、5
      人就往回跑，我先回頭等語（偵查卷卷二第8 、83頁），
      被告丙○○於警詢先稱：「祥益跟嘉偉及一個我不認識的
      人都衝下車，手持棍棒去打站在廠房外面的人；我後來也
      有下車手裡拿著一根球棒要打人，可是我沒打。」（偵查
      卷卷二第60頁），於偵查中再否認有打人情事（偵查卷卷
      二第92頁），被告甲○○於偵查中陳稱下車後在門口看到
      2 個人，就拿鋁棒追打那2 人，打跑後看到楊（楊賢亮）
      被丁○○等追殺到門口，伊跑過去打楊腿部一、二下等語
      ，所述互相矛盾，是否屬實，已有可疑。加以被告庚○○
      於本院證稱下車時在車廠門口看到4 、5 人，那幾人正要
      往外跑，伊就跟甲○○先去追打那些人，那些人後來就站
      在忠義路口；但外面的年輕人不是他們的人，是伊誤以為
      係對方的人等語，果被告三人僅在廠房外追打不相干者，
      及見該4、5人仍在附近駐足，何以未繼續尾追？既已誤認
      係被害人同夥，何以未確實予以驅離？嗣後又如何確認該
      4 、5 人非被害人同夥？被告庚○○此部分陳述，亦違常
      情。參酌在場證人乙○○於本院證稱：一群人衝進來砍楊
      賢亮，有拿刀子、棍子（鋁棒）；（檢察官問：這些歹徒
      有沒有打筌冠汽車修理廠其他的人？）都沒有，是針對他
      （楊賢亮）；歹徒都是針對楊賢亮，歹徒要上車時有與伊
      錯身，但歹徒並未說什麼；殺人、打入過程歹徒都沒說話
      等語，顯見行兇者完全以被害人為目標，即使與在場之證
      人錯身，亦未波及他人，被告等辯稱係毆打廠房外的人，
      益難置信。再依證人壬○○於本院證稱：（審判長問：你
      們泡茶時，辦公室還有其他人嗎？）不太記得，應該只有
      我們3 個；（審判長問：你聽到打鬥聲音出去看的時候情
      形如何？）一堆人往外跑，大概有10個人左右，好像是在
      追（楊賢亮）的感覺；當時工廠只剩下我一個人，隔壁工
      廠有7 、8 個員工，當時沒有看到他們出來；另外小劉在
      值班，在拖吊車上待命，距離工廠10幾公尺；（審判長問
      ：當天晚上除了楊賢亮被打傷之外，有無你工廠的員工被
      打傷？）都沒有；（審判長問：隔壁工廠的員工有沒有被
      打傷？）沒聽說等語，就當時可能仍在現場者記憶較為清
      晰、敘述甚詳，堪以採信，亦可證明案發現場當時除證人
      乙○○、壬○○外，並無其他不相干者在場，且進入辦公
      室行兇者將近10人，以被告3 人加計下車之共犯共8 人觀
      之，正相符合，再參酌被害人所受鈍器傷部分，除頭皮兩
      側顳部及右枕部皮下出血、犬齒、臼齒折斷外，亦均集中
      於四肢及身體軀幹（詳如後述），且非僅三處而已，本件
      持鋁棒者又僅被告三人，倘三人均僅打被害人1 下，被害
      人何以受有上開多數鈍器傷害？可知被告三人與其他共犯
      均有進入辦公室且一路尾追，聯手行兇，被告三人此部分
      辯解顯屬避重就輕之詞，委無可採。證人乙○○於本院雖
      又證稱有五、六人一起砍楊賢亮等語，然依上述，仍以壬○○之證言清晰、明確較為可採，此部分自應依壬○○之
      證人作為認定之依據。
    (四)被告庚○○於本院另稱林正三說楊賢亮那邊來很多人，要
      去找他們鬥毆云云。然本件行兇者一起蜂湧進入修車廠之
      辦公室後，即開始砍被害人乙節，已據證人乙○○於本院
      證述甚詳，可見被害人根本不知林正三等要前往尋仇之事
      ，以致全無防備，被告庚○○上述情形，已與事實不符，
      且縱認林正三確有為上開陳述，被告三人在抵達現場後，
      已可確認被害人並無奧援，倘無共同行兇之意，亦可中止
      、離去，乃均不此之圖。且被告三人於本院均陳稱行兇現
      場每人均有戴帽子、口罩，渠等均有打被害人（1 下）等
      語，均可證明被告等與其他共犯集結10人均著帽子、口罩
      前往，僅在防止他人查悉，並順利達成其目的，而非恐被
      害人亦找人支援預為防範始找多數人前往。而其等行兇時
      ，除繼續參與原定行為外，亦未中止或防免結果之發生，
      被告三人與其他共犯均有利用彼此行為以完成其砍、打被
      害人之目的甚明。至證人乙○○於本院雖證稱：一群人衝
      進來砍楊賢亮，砍了第一刀後他們就全部追出去了等語，
      但參諸現場照片（相驗卷136 、137 頁）顯示，本件行兇
      之辦公室內地面、牆面、桌、櫃上有多處血跡，楊賢亮在
      該處應非只被砍一刀而已，證人乙○○此部分陳述與事實
      應有出入，自非可採。
    (五)關於本件攜帶之兇器部分，被告庚○○於偵查中已明確證
      稱丁○○、蔡明峰、阿勇、Ａ弟、阿清拿刀（偵查卷卷二
      第83頁），於本院再證稱同車之阿勇有拿刀等語，參酌被
      告三人均陳稱係持鋁製球，而扣案計有鋁製球棒3 支、柴
      刀4 支等，足資認定被告等至少攜帶鋁製球棒3 支、柴刀
      5 支前往。至未下車之林正三、癸○○部分，尚無證據證
      明二人亦持有或攜帶其他兇器，自無從予以認定。又被告
      等既均陳稱出面者均著帽子、口罩等語，可認定未下車之
      林正三、癸○○亦為相同裝備，合計被告等共同使用之口
      罩應有10付、帽子（含當晚購買黑色鴨舌帽4 頂）應有10
      頂。本件行動既係由林正三發起、指示，該帽子、口罩、
      鋁製球棒、柴刀自係林正三所有無疑，亦可認定。
    (六)本件被害人遭林正三等人砍、打後經送醫不治死亡，已經
      檢察官督同法醫所相驗屬實，有長庚醫院楊賢亮診斷證明
      書、勘驗筆錄、相驗屍體證明書、檢驗報告書、被害人照
      片（相驗卷第21、22、290 、292-297 、301-304 頁）附
      卷可證。被害人經法務部法醫研究所解剖及鑑定結果，發
      現受有「甲、銳器創共38處：１、額頂正中縱行一處，6
      公分長。２、右肩往前胸斜行一處，25公分長。３、右上
      臂橫行一處，長10公分。４、左上臂二處，各長9 及5 公
      分，呈Ｔ字形；左手心三處，其中手腕至左末指基底處長
      10公分，餘二為削皮傷及小劃傷。５、右手腕處環形傷20
      公分，造成手骨骨折。６、背部8 刀，不同方向，長2 至
      19公分不等。７、左下肢11刀，包括後方左腿3 刀橫向傷
      ，長15至20公分；左膝2刀 ；左小腿4 條橫及縱向傷；左
      腳背1 刀縱向傷，長15公分；左踝處1 刀截肢。８、右大
      腿後方1 條縱向傷；右小腿前方1 條縱向傷，長20公分；
      右腿側面8 刀，最長25公分。９、右下腹劃傷1 刀。乙、
      鈍器傷：１、多處，包括兩上背、左肩、左後側胸、右前
      胸、兩臂、兩腿前面多處挫傷；頭皮兩側顳部及右枕部皮
      下出血（最大6 ×5 公分）；縱膈及兩側胸壁出血傷；胸
      骨第四節及左前肋骨末二根骨折；左側顳骨線狀骨折長8
      公分；左上犬齒及第一小臼齒折斷。２、銳器創多數深而
      長，但均未穿入體腔。」另頭部顱內無出血、頸部無壓痕
      、骨折、胸部（心臟、心囊、左、右胸腔、肺臟、胸腺、
      食道）、腹部等無積水或異狀等，「研判死亡原因：甲：
      出血性休克。乙：肢體、額頂多處銳器傷及鈍器傷。丙：
      遭銳創。」有法務部法醫研究所（99）醫剖字第
      0991100886號解剖報告書、（99）醫鑑字第0991101068號
      鑑定報告書附卷可參。該所99年8 月19日法醫理字第
      0990004292號函亦再次說明「（一、）死者楊賢亮受到的
      銳器創多數又長又深，甚至造成骨折及截肢，研判是較長
      且較重型之刀器，如開山刀類，用力揮砍所致。（二）、
      其銳器傷的出血幾乎流出體外，鈍器傷的出血流到血管外
      的組織間隙，共同造成出血性休克。但銳器傷數目較多且
      較嚴重，所佔的比例較高。」再依檢驗報告（相驗卷第
      292-297 頁）之記載，被害人左橈、尺骨（左手腕處）亦
      有骨折情形。顯見被害人所受銳器傷害，傷口多數長達10
      公分左右或以上，集中於四肢及身體軀幹，身體軀幹雖亦
      受有銳器傷，但均未穿入體腔，真正情形嚴重者，主要在
      於四肢，已造成被害人右手骨骨折、左橈、尺骨骨折、左
      踝處1 刀截肢。鈍器傷部分，除頭皮兩側顳部及右枕部皮
      下出血、犬齒、臼齒折斷外，亦均集中於四肢及身體軀幹
      ，但頭顱內、頸部、胸部臟器、腹部腹腔、臟器均無出血
      或異常現象，可見此部分雖有傷及被害人身體，但仍以被
      害人四肢受傷較為嚴重。顯見被告庚○○於偵查（偵查卷
      卷二第83頁）、審理中證述林正三交待要被害人的一隻手
      一隻腳乙節（即要砍打四肢）應與事實相符。林正三與被
      告三人及其他共犯，原均以砍、打被害人四肢為主要目標
      至為顯然。惟依被害人所受銳器傷顯示，傷口甚長，且可
      砍斷被害人之手腳，鈍器傷部分，除頭皮兩側顳部，亦均
      集中於四肢及身體軀幹，可見被告三人及其他共犯所持之
      柴刀甚為銳利，且下手兇猛，其等可預見集眾人之力，分
      持鋁製球棒及柴刀，或砍或打楊賢亮，因行兇者眾，或可
      阻其去路及反抗，或可便利他人下手，勢必造成楊賢亮難
      以逃離，可順利得手，且行兇過程因楊賢亮閃躲、反抗，
      難免同時傷及頭部、身體，極易造成楊賢亮頭部、身體、
      四肢多處遭到銳器、鈍器傷，可能造成大量外出血及內出
      血，彼此交互作用，因休克造成被害人發生死亡結果，詎
      渠等猶執意為之，參酌被告庚○○於審理時坦承打被害人
      係為防止他跑掉；被告丙○○則稱打被害人是因為怕他衝
      過去各等語，足以證明被告三人與其他共犯間，均有利用
      彼此行為以達目的之認知及犯意，且被害人被砍、打後死
      亡，亦不違背被告三人與其他共犯之本意。再如上述，被
      告與其他共犯之行為均與被害人之死亡間具有相當因果關
      係。被告三人或辯稱不知其他人會持刀砍被害人，或稱持
      刀砍被害人已逾彼此認知之範圍，或稱自己僅持鋁棒所為
      不至造成被害人死亡之結果云云，均無可採。因本件事證
      已明，被告甲○○之辯護人再請求傳喚法醫師饒東宇，核
      無必要。
    (七)本件被告等犯罪事證明確，犯行洵堪認定。
二、被告三人與其他共犯間均預見其等以柴刀、鋁棒聯手砍、打
    被害人，可能導致被害人發生死亡之結果，惟仍基於不確定
    故意為之，終致被害人因遭銳創，肢體、額頂多處銳器傷及
    鈍器傷，並因出血性休克不治死亡，核均犯刑法第271 條第
    1 項之殺人罪。被告三人與林正三、丁○○、蔡明峰、黃峰
    勝、辛○○、癸○○、己○○間，就上開犯行互有犯意聯絡
    、行為分擔，均為正犯。爰審酌被告三人與被害人並無仇怨
    ，僅因朋友與之發生爭執，即受邀聯手毆打、砍殺，被告丙○○係受庚○○之邀參加，惟三人僅持鋁棒，非以柴刀為之
    ，犯罪後未完全坦承犯罪情節，但被告庚○○為警逮捕後仍
    協助起出犯罪工具，惟均尚未與被害人家屬達成民事和解賠
    償損失等一切情形，分別量處如主文所示之刑，以示懲儆。
    本件被告三人所犯殺人罪依其犯罪性質，認有褫奪公權之必
    要，並均諭知褫奪公權五年。被害人之妻戊○○雖主張應判
    處被告三人無期徒刑，檢察官則主張均應科處被告三人有期
    徒刑15年，然因被告等並非首倡謀議者，本件亦非直接故意
    之殺人案件，且被告三人犯罪手段與其他持柴刀者有異，所
    生危害不同，被告三人亦坦承部分犯罪情節，自以科處有期
    徒刑14年已足。又依本件被告等犯罪情節，並無顯可憫恕之
    情形，被告庚○○之辯護人請求再依刑法第59條酌量減輕其
    刑，自乏依據，附此敘明。
三、被告等供犯罪所用之口罩10付、帽子10頂（含本次購買之黑
    色鴨舌帽4 頂）、鋁製球棒3 支及柴刀5 支（含扣案之鋁製
    球棒3 支及柴刀4 支），均係共犯林正三所有，供犯本罪所
    用，已如前述，雖非全部扣案，但無證據證明未扣案者業已
    滅失，均應依法宣告沒收。另檢察官起訴指另購買之透明膠
    帶2 卷及蔡明峰所同時購買之鋁製球棒2 支部分，並無證據
    證明係供本件犯罪預備或使用，自無從併為沒收之諭知。
據上論斷，應依刑事訴訟法第299條第1 項前段，刑法第28條、第
271條第1項、第37條第2項、第38條第1項第2款，判決如主文。
本案經檢察官梁光宗到庭執行職務。
中    華    民    國    99    年    10    月    19    日
                  刑事第一庭  審判長法  官   呂永福
                                    法  官   游智棋
                                    法  官   張瓊華
以上正本證明與原本無異。
如不服本判決應於收受判決後10日內向本院提出上訴書狀，並應
敘述具體理由。其未敘述上訴理由者，應於上訴期間屆滿後20日
內向本院補提理由書( 均須按他造當事人之人數附繕本) 「切勿
逕送上級法院」。
                                    書記官   簡慧瑛
中    華    民    國    99    年    10    月    19    日
附錄：本案論罪科刑法條全文
刑法第271條
殺人者，處死刑、無期徒刑或十年以上有期徒刑。
前項之未遂犯罰之。
預備犯第一項之罪者，處二年以下有期徒刑。

司法院資訊處製作；財團法人民間司法改革基金會備份。
